臺灣臺北地方法院民事判決　　　　　　 96年度重訴字第275號
　　原　　　告　丙○○
　　訴訟代理人　鄭洋一律師
　　複 代 理人　蔣宜庭律師
　　被　　　告　乙○○
　　　　　　　　甲○○
上列當事人間返還不當得利事件，本院於中華民國96年8月28日
言詞辯論終結，判決如下：
    主  文
被告乙○○應給付原告新台幣壹佰壹拾陸萬玖仟壹佰壹拾玖元及
自民國九十六年二月二十八日起至清償日止，按年息百分之五計
算之利息。暨自民國九十六年二月二十八日起至返還如附圖所示
甲部分土地之日止，按月給付新台幣貳萬壹仟壹佰柒拾壹元。
被告甲○○應給付原告新台幣壹佰零柒萬零拾玖元及自民國九
十六年三月二十三日起至清償日止，按年息百分之五計算之利息
。暨自民國九十六年三月二十三日起至返還如附圖所示乙部分土
地之日止，按月給付新台幣壹萬玖仟佰柒拾柒元。
原告其餘之訴駁回。
訴訟費用由被告乙○○負擔百分之五十二，餘由被告甲○○負擔
。
本判決第一項於原告以新台幣肆拾萬元或等值之合作金庫商業
銀行股份有限公司之可轉讓定期存單為被告乙○○供擔保後，得
假執行。
本判決第二項於原告以新台幣拾玖萬元或等值之合作金庫商業
銀行股份有限公司之可轉讓定期存單為被告甲○○供擔保後，得
假執行。
原告其餘假執行之聲請駁回。
    事實及理由
甲、程序方面：
一、按訴狀送達後，原告不得將原訴變更或追加他訴，但擴張或
    減縮應受判決事項之聲明者，不在此限，民事訴訟法第255
    條第1 項第3款定有明文。經查，本件原告於民國96年2月12
    日起訴時請求：(一)被告乙○○給付新台幣（下同）3,880,42
    8 元及法定遲延利息，暨自起訴狀繕本送達翌日起至清償日
    止，按月給付21,171元之損害金。(二)被告甲○○給付3,551,
    573 元及法定遲延利息，暨自起訴狀繕本送達翌日起至清償
    日止，按月給付19,377元之損害金。嗣原告於96 年8月28日
    言詞辯論期日，將上開金額減縮並更正為：(一)乙○○給付1,
    169,120元及法定遲延利息，暨自起訴狀繕本送達翌日起至
    返還土地之日止，按月給付21,171元之損害金。(二)被告甲○
    ○給付1,070, 039元及法定遲延利息，暨自起訴狀繕本送達
    翌日起至返還土地之日止，按月給付19,377元之損害金。（
    見本院卷第159 頁），揆諸前開規定，應予准許，合先敘明
    。
二、本件被告乙○○未於最後言詞辯論期日到場，而被告甲○○
    未於言詞辯論期日到場，核均無民事訴訟法第386 條所列各
    款情形，應依原告之聲請，由其一造辯論而為判決。
乙、實體方面：
一、原告起訴主張：伊所有坐落台北市○○區○○段2小段124號
    地號土地（下稱系爭土地），遭被告佔用並建築門牌號碼台
    北市○○區○○街19號1、2樓房屋（下稱系爭建物），伊對
    被告提起拆屋還地訴訟，經台北市古亭地政事務所測量結果
    ，被告乙○○占用如附圖所示系爭建物1 樓即甲部分之59平
    方公尺，被告甲○○則占用如附圖所示系爭建物2 樓即乙部
    分之54平方公尺，案經本院84年度訴字第2917號判決勝訴後
    ，被告乙○○不服提起上訴，迭經臺灣高等法院90年度上更
    (四)字第286號及最高法院93年度台上字第292號判決被告乙○
    ○敗訴確定在案。詎被告無視上開確定判決效力，仍繼續占
    用系爭土地。伊爰依民法第179 條不當得利及第184條第1項
    前段之侵權行為規定，請求被告給付自起訴時回溯5 年之相
    當租金不當得利及自起訴狀繕本送達翌日起，按月之損害金
    等情。並聲明：(一)被告乙○○應給付原告1,169,120 元及自
    起訴狀繕本送達之翌日起至清償日止，按年息5%計算之利息
    。暨自起訴狀繕本送達之翌日起至返還如附回所示甲部分土
    地之日止，按月給付損害金21,171元。(二)被告甲○○應給付
    原告1,070,03 9元及自起訴狀繕本送達之翌日起至清償日止
    ，按年息5%計算之利息。暨自起訴狀繕本送達之翌日起至返
    還如附圖所示乙部分土地之日止，按月給付損害金19,377元
    。(三)願供現金或等值之合作金庫商業銀行股份有限公司之可
    轉讓定期存單為擔保聲請宣告假執行。
二、被告乙○○未於最後言詞辯論期日到場，惟據其先前陳述略
    以：本件原告請求之租金不應該算18年，應該從現在開始起
    算等語，資為抗辯。並聲明：原告之訴及假執行之聲請均駁
    回。
三、被告甲○○未於言詞辯論期日到場，惟據其書狀略以：伊願
    合意停止訴訟，俾與原告洽商和解事宜等語。
四、查本件原告所有之系爭土地，遭被告乙○○無權占用如附圖
    所示之系爭建物1 樓即甲部分之59平方公尺，被告甲○○無
    權占用如附圖所示之系爭建物2 樓即乙部分之54平方公尺等
    情，業經本院84年度訴字第2917號判決被告應拆屋還地，雖
    被告乙○○不服，提起上訴，並經最高法院四度發回更審，
    終經臺灣高等法院90 年度上更(四)字第286號判決及最高法院
    93 年度台上字第292號裁定被告乙○○敗訴確定在案，此有
    系爭土地謄本、上開判決書及確定證明書影本在卷可稽（見
    本院卷第9頁至第109頁），堪信為真實。
五、按被告無權占有原告之土地，可能獲得相當於租金之利益，
    此為通常之觀念；第按無權占有他人之土地，係侵害該土地
    所有人之所有權，應構成侵權行為，被害人對於侵權行為人
    得請求賠償相當於租金之損害，最高法院61年台上字第1695
    號判例、67年台上字第3622號判例可參。查被告並未遵上開
    判決之旨拆屋還地，現仍占用系爭土地，則原告本於不當得
    利及侵權行為之法律關係請求被告賠償相當租金之損害，自
    屬有據。另按城市地方房屋之租金，以不超過土地及其建築
    物申報總價額年息10% 為限，而此項規定於租用基地建築房
    屋者亦得準用，土地法第97條第1項、第105條分別定有明文
    。其次，所謂土地價額係指法定地價而言；土地所有人依土
    地法所申報之地價為法定地價，除非土地所有權人未於公告
    期間申報地價者，才以公告地價（並非公告現值）80% 為其
    申報地價，土地法第148條，土地法施行法第25 條，平均地
    權條例第16條前段分別定有明文。查系爭土地三面臨路，前
    有20 米寬之木新路、旁有15米寬之永安街22巷及8米寬之永
    安街，鄰近設有便利商店、零售商及車輛保養廠，東向為木
    新路及木南公園綠地，再緊鄰景美溪河濱公園及政大商圈，
    西向鄰近木柵國中，北向鄰近木柵市場、木柵農會、國立臺
    灣戲曲學院、文山區行政中心及木柵國小，南向鄰近景文專
    科學校，並有設有多線公車站牌，四週交通便利，生活機能
    良好等情，此有原告提出現場照片及地圖在卷可憑（見本院
    卷第140頁至第143頁，第155頁至第157頁），本院審酌系爭
    土地之附近交通便利、週遭環境及商業繁榮程度，認原告請
    求依系爭土地公告金之計算，按年以系爭土地申報地價之年
    息10%計算相當租金之不當得利為適當。
六、復查，系爭土地自91 年2月起至95年12月之申報地價皆為每
    平方公尺39,573元，自96 年1月起則為每平方公尺43,060元
    ，此有系爭土地謄本及公告地價謄本附卷可憑（見本院卷第
    9頁、第110頁）。則本件依被告乙○○、甲○○各自無權占
    有系爭土地面積，以及系爭土地申報地價10% 計算結果，被
    告乙○○、甲○○自91 年2月1日起至96年1月31日止，各自
    占用系爭土地獲得相當租金之利益，分別為1,169,119元、1
    ,070,039元（如附表計算式所示）。是原告請求被告乙○○
    給付1,169,119元及自起訴狀繕本送達翌日（即96年2月28日
    ）起至清償日止，按年息5%計算之利息，暨自96 年2月28日
    起至返還如附圖所示甲部分土地之日止，按月給付21,171元
    。被告甲○○給付1,070,039 元及自起訴狀繕本送達翌日（
    即96年3月23日）至清償日止，按年息5%計算之利息，暨自9
    6年3月23日起至返還如附圖所示乙部分土地之日止，按月給
    付19,377元部分，為有理由，應予准許。至原告請求被告乙
    ○○給付逾上開請求部分，為無理由，應予駁回。
七、綜上而論，原告本於不當得利及侵權行為法則，請求被告乙
    ○○給付1,169,119元及自96年2月28日起至清償日止，按年
    息5%計算之利息，暨自96 年2月28日起至返還如附圖所示甲
    部分土地之日止，按月給付21,171元。請求被告甲○○給付
    1,070,039元及自96年3月23日至清償日止，按年息5%計算之
    利息，暨自96 年3月23日起至返還如附圖所示乙部分土地之
    日止，按月給付19,377元部分，為有理由，應予准許。至原
    告請求被告乙○○給付逾上開請求部分，為無理由，應予駁
    回。又原告陳明願供擔保聲請宣告假執行，關於其勝訴部分
    ，核無不合，爰審定相當之擔保金額准許之；至其敗訴部分
    ，假執行之聲請失其附麗，應予駁回。
八、訴訟費用負擔之依據：民事訴訟法第79條、第85條第1項。
中　　華　　民　　國　　96　　年　　9　　月　　11　　日
                        民事第一庭法官　傅中樂
以上正本係照原本作成。
如對本判決上訴，須於判決送達後20日內向本院提出上訴狀。
中　　華　　民　　國　　96　　年　　9　　月　　11　　日
                    　　　　　　書記官　吳彩華
  附表計算式
┌─────────────────────────┐
│被告乙○○部分：（元以下四捨五入）                │
├────┬────────────────────┤
│年    度│申報地價×10%×面積㎡×年數＝應付金額   │
├────┼────────────────────┤
│91年2月1│39,573×0.1×59×4年＝933,924元         │
│日起至95│233,481÷12×11月＝214,024元            │
│年12月31│小計：1,147,948元                       │
│日止    │                                        │
├────┼────────────────────┤
│96年1月1│43,060 ×0.1×59÷12＝21,171元          │
│日至同年│                                        │
│月31日止│                                        │
├────┼────────────────────┤
│總    計│1,169,119元                             │
└────┴────────────────────┘
┌─────────────────────────┐
│被告甲○○部分：（元以下四捨五入）                │
├────┬────────────────────┤
│年    度│申報地價×10%×面積㎡×年數＝應付金額   │
├────┼────────────────────┤
│91年2月1│39,573×0.1×54×4年＝854,776元         │
│日起至95│213,694÷12×11月＝195,886元            │
│年12月31│小計：1,050,662元                       │
│日止    │                                        │
├────┼────────────────────┤
│96年1月1│43,060 ×0.1×54÷12＝19,377元          │
│日至同年│                                        │
│月31日止│                                        │
├────┼────────────────────┤
│總    計│1,070,039元                             │
└────┴────────────────────┘
